臺灣彰化地方法院刑事判決
111年度訴字第1071號
公  訴  人  臺灣彰化地方檢察署檢察官
被      告  賴金堆


上列被告因違反廢棄物清理法案件，經檢察官提起公訴（111年
度偵字第7776號），被告於準備程序進行中，就被訴事實為有罪
之陳述，經本院合議庭裁定由受命法官獨任進行簡式審判程序，
判決如下：
    主  文
賴金堆犯廢棄物清理法第四十六條第四款前段之非法清理廢棄物
罪，處有期徒刑陸月，如易科罰金，以新臺幣壹仟元折算壹日。
緩刑貳年。
　  犯罪事實
一、賴金堆明知從事廢棄物清除、處理業務者，應向直轄市、縣
    （市）主管機關或中央主管機關委託之機關申請核發公民營
    廢棄物清除處理機構許可文件後，始得受託清除、處理廢棄
    物業務，而自己並未領有廢棄物清除、處理許可文件，竟仍
    基於非法從事清除、處理廢棄物之犯意，自民國110年9月間
    某日起，向不詳人士收取不詳來源之廢棄木材、木料、含漆
    料合板等木材廢棄物後，即堆置在不知情之王姝蓉所有彰化
    縣○村鄉○○段0000地號土地上，並陸續選擇其中可燃燒者將
    其作為燃料燒火使用，而為廢棄物之清除、處理行為。嗣於
    111年3月18日10時10分許，為警會同彰化縣環境保護局（下
    稱彰化縣環保局）前往上址稽查而發現，始循線獲悉上情。
二、案經彰化縣警察局員林分局報告臺灣彰化地方檢察署檢察官
    偵查起訴。
    理  由
一、本案被告所犯係死刑、無期徒刑、最輕本刑為3年以上有期
    徒刑以外之罪，其於準備程序就前揭被訴事實為有罪之陳述
    ，經受命法官告知簡式審判程序之旨，並聽取其與公訴人之
    意見後，本院認無不得或不宜改依簡式審判程序進行之情事
    ，爰依刑事訴訟法第273條之1第1項之規定裁定由受命法官
    獨任進行簡式審判程序，合先敘明。
二、證據名稱：
　㈠證人王姝蓉於警詢之證述。
  ㈡現場照片（彰化縣○村鄉○○段0000地號土地）。
　㈢彰化縣環境保護局環境稽查工作紀錄。
　㈣彰化縣環境保護局111年8月29日函文。
　㈤被告提出之廢棄物清除機構進場確認單、委託處理契約書、
    現場證明單據及處理情形之相關照片。
　㈥彰化縣環境保護局111年11月28日彰環廢字第1110076762號函
    。
　㈦被告賴金堆之自白。　
三、論罪科刑：
　㈠核被告賴金堆所為，係犯廢棄物清理法第46條第4款前段之非
    法清理廢棄物罪。
  ㈡刑法第59條規定犯罪之情狀可憫恕者，得酌量減輕其刑，其
    所謂「犯罪之情狀」，與同法第57條規定科刑時應審酌之一
    切情狀，並非有截然不同之領域，於裁判上酌減其刑時，應
    就犯罪一切情狀(包括第57條所列舉之10款事項)，予以全盤
    考量，審酌其犯罪有無可憫恕之事由(即有無特殊之原因與
    環境，在客觀上足以引起一般同情，以及宣告法定低度刑，
    是否猶嫌過重等等)，以為判斷(最高法院95年度台上字第61
    57號判決意旨參照)。而廢棄物清理法第46條第4款前段之非
    法清理廢棄物罪，其法定刑度為「1年以上5年以下有期徒刑
    ，得併科新臺幣1500萬元以下罰金」。然同為非法清理廢棄
    物之行為，其原因動機不一，犯罪情節未必盡同，其非法清
    理廢棄物之行為所造成危害環境程度自屬有異，法律科處此
    類犯罪，所設之法定最低本刑卻屬相同，不可謂不重。衡諸
    被告所清理者係一般事業廢棄物，相較於清理具有毒性、危
    險性，其濃度或數量足以影響人體健康或污染環境之有害事
    業廢棄物，對環境之危害性相對較輕；又被告因需燃料燒煮
    廚餘以作為其所飼養之雞鴨之飼料，乃鄰近鄉鎮之拆解房屋
    工地現場詢問討要廢棄木條、合板、木頭等物，其所堆置之
    前開廢棄物大約一車次量，相較同類型之案件，規模較小，
    且彰化縣○村鄉○○段0000地號土地上之廢棄物均已清除完畢
    ，核其犯罪情節與長期、大量非法清理廢棄物者尚屬有別。
    故綜觀被告犯罪之具體情狀，與所犯廢棄物清理法第46條第
    4款前段之非法清理廢棄物罪之法定刑相衡，確屬情輕法重
    ，客觀上足以引起社會一般人之同情而顯可憫恕，認縱宣告
    法定最低度之刑猶嫌過重，爰依刑法第59條規定，酌量減輕
    其刑。
　㈢爰審酌被告賴金堆非法傾倒廢棄物，所造成對自然環境及土
    地利用之破壞程度，並考量其前無犯罪紀錄，素行尚佳，犯
    後坦承犯行，與其犯罪之動機、目的、手段，兼衡被告自述
    國中畢業，沒有其他專門技術或證照，已婚，育有2名子女
    ，最小的21歲還在讀書，與太太、2名小孩同住，目前有飼
    養雞隻販售，但賺不了幾千元，家裡的經濟都是靠大兒子，
    養雞的收入就是拿來補貼家裡生活開銷，此外尚有車貸、房
    貸等債務須清償等生活情狀及經濟狀況，量處如主文所示之
    刑。
  ㈣末查被告前未曾因故意犯罪受有期徒刑以上刑之宣告，此有
    臺灣高等法院被告前案紀錄表在卷可稽，被告因一時失慮致
    罹刑章，本院審酌其於本案清運堆置之廢棄物規模非鉅，且
    並未因此獲有不法利益，犯後坦承犯行，並已將堆置之廢棄
    物清除，回復土地原狀，此亦有彰化縣環境保護局111年11
    月28日函在卷可稽（見本院卷第81頁），顯示被告已有悔意
    等情狀，信其經此偵審程序後，當能知所警惕，無再犯之虞
    ，認所宣告之刑，以暫不執行為適當，爰依刑法第74條第1
    項第1款之規定宣告緩刑如主文所示期間，以啟自新。
據上論斷，應依刑事訴訟法第273條之1第1項、第299條第1 項前
段、第310條之2、第454條第1項，判決如主文。
本案經檢察官簡泰宇提起公訴，檢察官林士富到庭執行職務。
中　　華　　民　　國　　111 　年　　12　　月　　14　　日
                   刑事第三庭  法  官  李淑惠
以上正本證明與原本無異。
如不服本判決應於收受判決後20日內向本院提出上訴書狀，並應
敘述具體理由；其未敘述上訴理由者，應於上訴期間屆滿後20日
內向本院補提理由書（均須按他造當事人之人數附繕本）「切勿
逕送上級法院」。
告訴人或被害人對於判決如有不服具備理由請求檢察官上訴者，
其上訴期間之計算係以檢察官收受判決正本之日期為準。
中　　華　　民　　國　　111 　年　　12　　月　　14　　日
                               書記官  黃國源
附錄論罪科刑條文：
廢棄物清理法第46條
有下列情形之一者，處一年以上五年以下有期徒刑，得併科新臺
幣一千五百萬元以下罰金：
一、任意棄置有害事業廢棄物。
二、事業負責人或相關人員未依本法規定之方式貯存、清除、處
    理或再利用廢棄物，致污染環境。
三、未經主管機關許可，提供土地回填、堆置廢棄物。
四、未依第四十一條第一項規定領有廢棄物清除、處理許可文件
    ，從事廢棄物貯存、清除、處理，或未依廢棄物清除、處理
    許可文件內容貯存、清除、處理廢棄物。
五、執行機關之人員委託未取得許可文件之業者，清除、處理一
    般廢棄物者；或明知受託人非法清除、處理而仍委託。
六、公民營廢棄物處理機構負責人或相關人員、或執行機關之人
    員未處理廢棄物，開具虛偽證明。